臺灣高等法院民事裁定
111年度家聲抗字第6號
抗  告  人  林涵卿  
上列抗告人因與相對人吳豐宇間假扣押事件，對於中華民國110
年10月29日臺灣新北地方法院110年度家全字第52號裁定，提起
抗告，本院裁定如下： 
    主  文
抗告駁回。
抗告費用由抗告人負擔。
    理  由
一、按關於假扣押裁定之抗告，抗告法院為裁定前，應使債權人
    及債務人有陳述意見之機會，民事訴訟法第528條第2項定有
    明文。本件相對人聲請假扣押，經原裁定准許後，抗告人聲
    明不服，提起抗告，相對人經本院通知則提出補正書狀（見
    本院卷第79至93頁），已賦予相對人陳述意見之機會，合先
    敘明。
二、按家事訴訟事件，除法律別有規定外，準用民事訴訟法之規
    定。是家事訴訟事件之保全程序，得準用民事訴訟法保全程
    序，為假扣押之聲請，家事事件法第51條、家事事件審理細
    則第71條分別定有明文。次按債權人就金錢請求或得易為金
    錢請求之請求，欲保全強制執行者，得聲請假扣押，民事訴
    訟法第522條第1項定有明文。另按債權人聲請假扣押，就請
    求及假扣押之原因，應釋明之，同法第526條第1項亦有規定
    。所謂假扣押之原因，即債務人有日後不能強制執行或甚難
    執行之虞者，例如債務人浪費財產、增加負擔、或就財產為
    不利之處分，將達於無資力之狀態、或移往遠地、逃匿無蹤
    或隱匿財產等情形。債權人聲請假扣押，就請求及假扣押之
    原因，如絲毫未提出能即時調查之證據以釋明者，固應駁回
    其聲請，惟請求及假扣押之原因如經釋明而有不足，而債權
    人陳明願供擔保或法院認為適當者，仍得命供擔保以補其釋
    明之不足，准為假扣押，此觀民事訴訟法第526條第1項、第
    2項規定自明（最高法院108年度台抗字第619號裁定意旨參
    照）。又按假扣押為保全強制執行方法之一種，合於假扣押
    之要件，法院即得為准許假扣押之裁定，至於相對人主張剩
    餘財產分配請求之實體理由是否正當，乃屬本案判決問題，
    非本件假扣押程序所能審究（最高法院102年度台抗字第157
    號裁定意旨參照）。另夫或妻基於剩餘財產差額分配請求權
    聲請假扣押者，前項法院所命供擔保之金額不得高於請求金
    額之10分之1，同法第526條第4項亦規定甚明。
三、相對人於原法院聲請意旨略以：兩造為夫妻關係，於民國10
    6年12月20日結婚，婚後同住伊婚前購買門牌號碼新北市○○
    路○段000號4樓房地(下稱4樓房地)；抗告人則於109年1月間
    購買門牌號碼新北市○○路○段000號6樓房地（下稱6樓房地）
    。嗣因兩造關係不睦，伊已於110年7月5日提起離婚訴訟並
    請求剩餘財產分配，經原法院以110年度家調字第991號受理
    在案，然抗告人旋即變賣6樓房地，顯有脫產行為。又抗告
    人託售6樓房地價格為新臺幣（下同）1358萬元，扣除房貸6
    62萬元，抗告人婚後財產則為696萬元，伊婚後財產為0元，
    故婚後剩餘財產應可分配348萬元，如任抗告人處分該屋，
    變更為易於隱匿之現金，日後恐有不能強制執行之虞，而有
    假扣押之必要。又相對人已就假扣押之請求及假扣押之原因
    ，為相當之釋明，如認釋明不足，伊願供擔保以補釋明之不
    足，爰聲請對於抗告人之財產在200萬之範圍內為假扣押等
    語。經原裁定准伊以20萬元為抗告人供擔保後，予以假扣押
    。抗告人不服，提起抗告，請求廢棄原裁定。　
四、抗告意旨略以：伊於108年11月間出售坐落彰化市○○○街00號
    房地（下稱彰化房地）之婚前財產，將650萬元之出售價金
    用來購置6樓房地，是該房地屬婚前財產之變形，而非伊之
    婚後財產。另伊於109年11月間即委託永慶房屋出售6樓房地
    並告知相對人，早於相對人於110年7月5日訴請離婚之前，
    顯非為離婚而脫產。且伊出售該房地將獲有對價，亦難認伊
    有瀕臨無資力之情形或致相對人日後無法滿足債權之虞，原
    裁定准相對人供擔保後為假扣押，與法尚有未合等語。 　
五、經查：
  ㈠假扣押請求部分：
　　相對人主張其對抗告人提出離婚訴訟並請求剩餘財產分配之
    事實，為兩造所不爭執，且據相對人提出戶籍謄本、建物、
    土地所有權狀、原法院家事法庭通知在卷可稽（見原法院卷
    第21至27頁），足認相對人就假扣押之請求，已為相當釋明
    。 
  ㈡假扣押原因部分：
　⒈相對人主張抗告人委託房屋仲介出售6樓房地之事實，為抗告
    人所不爭執（見本院卷第101頁），並提出房屋仲介刊登廣
    告之網路資料為證(見原法院卷第37頁)，足見相對人對前揭
    主張已為釋明。參酌抗告人主要財產僅有該6樓房地，有原
    法院調閱抗告人之全國財產稅總歸戶財產查詢清單可稽（見
    原法卷第29至31頁），而抗告人變賣6樓房地所取得之買賣
    價金顯較不動產更易於隱匿，足致相對人日後難以追查並為
    強制執行。是相對人主張抗告人欲出售兩造婚後財產，有日
    後有不能強制執行或甚難執行之虞之假扣押原因，依一般社
    會通念，可使法院得薄弱之心證，大致相信抗告人對該財產
    為不利處分之假扣押原因，即非全然未予釋明。抗告人雖辯
    以其無離婚意願，委託出售6樓房地早於離婚請求，自非脫
    產，且取得該出售房地之價金後，其財產總額並未變動，即
    非無資力云云，均無礙抗告人有出售6樓房地之事實及本院
    上開認定，所辯不足採信。又縱相對人釋明尚有不足，惟其
    既已陳明願供擔保以補釋明之不足，經核並無不合，則其聲
    請假扣押，即屬有據，應予准許，是原法院認應以相對人請
    求金額之10分之1，酌定以20萬元為相當之擔保，准許相對
    人對抗告人之財產在200萬元之範圍內假扣押，及相對人得
    供擔保免為或撤銷假扣押，經核並無不合。
  ⒉至抗告人所稱6樓房地係由其出售彰化房地之婚前財產而購入
    ，屬婚前財產之變形，而非婚後財產云云，固提出彰化縣地
    籍異動索引、第一建築經理（股）公司履保專戶收支明細表
    暨點交確認單、國泰銀行帳戶交易清單、不動產買賣契約書
    、國泰銀行匯出匯款憑證、永豐/上海建築經理（股）有限
    公司不動產點交暨價金信託履約保證結案單、貸款契約書等
    為憑（見本院卷第37至72頁）。惟6樓房地是否由抗告人以
    婚前資產購入，抑或為婚後財產得由相對人分配等情，俱屬
    本案實體上之爭執，非保全程序所得審究。抗告意旨指摘原
    裁定不當，聲明廢棄，為無理由，應予駁回。
六、據上論結，本件抗告為無理由，爰裁定如主文。
中　　華　　民　　國　　111 　年　　2 　　月　　21　　日
　　　　　　　　　家事法庭
                      審判長法  官  賴劍毅
                            法  官  邱靜琪
                            法  官  洪純莉
正本係照原本作成。
本裁定除以適用法規顯有錯誤為理由外，不得再抗告。如提起再
抗告，應於收受送達後10日內委任律師為代理人向本院提出再抗
告狀。並繳納再抗告費新臺幣１千元。
中　　華　　民　　國　　111 　年　　2 　　月　　21　　日
　　　　　　　　　　　　　　書記官  魏汝萍